【裁判字號】    98,上易,506
【裁判日期】    980901
【裁判案由】    妨害自由等
【裁判全文】
臺灣高等法院臺南分院刑事判決         98年度上易字第506號
上  訴  人  臺灣臺南地方法院檢察署檢察官
被      告  甲○○
上列上訴人因被告妨害自由等案件，不服臺灣臺南地方法院98年
度易字第631號中華民國98年6 月9日第一審判決（起訴案號：臺
灣臺南地方法院檢察署97年度偵字第8473號），提起上訴，本院
判決如下：
    主  文
原判決關於甲○○公共危險部分撤銷。
甲○○服用酒類，不能安全駕駛動力交通工具而駕駛，處有期徒
刑貳月，如易科罰金以新臺幣壹仟元折算壹日。緩刑貳年，於緩
刑期間付保護管束，並應依執行檢察官之命令，向指定之公益團
體、地方自治團體或社區，提供肆拾小時之義務勞務。
    事  實
一、甲○○於民國（下同）97年5月30日凌晨1時30分許，與乙○
    ○等人在臺南市○區○○○路三段450號「星光PUB」飲酒至
    不能駕駛動力交通工具之程度後，相偕走出戶外，嗣因乙○
    ○在停車場發動其牌照4767-SV 號自小客車後，又下車與不
    詳姓名者數人發生爭執，甲○○害怕發生事端，遂不顧乙○
    ○之反對與阻止，強行進入4767-SV 號自小客車駕駛座，獨
    自駕駛4767-SV 號自小客車離開現場，往中華陸橋方向駛去
    ，妨害乙○○對其所有前揭自小客車權利之行使（強制罪已
    判刑確定）。惟甲○○因酒後意識不清，旋即在臺南市○區
    ○○○路三段399 巷19號前，失控撞及楊智超停在路旁之牌
    照UL-1490 號自小客貨車及中華東路三段399 巷19號房屋牆
    角而停止。經乙○○等人追及並報警處理，經警趕到，當場
    對甲○○實施呼氣酒精濃度檢測，其檢測值高達0.86MG/L。
二、案經臺南市警察局第一分局報告臺灣臺南地方法院檢察署檢
    察官偵查起訴。
    理  由
一、按被告以外之人於審判外之陳述，經當事人於審判程序同意
    作為證據，法院審酌該言詞陳述或書面陳述作成時之情況，
    認為適當者，亦得為證據，刑事訴訟法第159 條之5 第1 項
    定有明文。查被告甲○○於本院審理時對證人即被害人乙○
    ○、楊智超及證人陳集瑋分別於警詢及偵查中所為陳述之證
    據能力均不爭執，且本院依卷內資料審酌該警詢、偵查筆錄
    作成時之情況，亦認為並未有何違背法律或其他相關規定之
    情事，而應認為適當，是依刑事訴訟法第159 條之5 第1 項
    之規定，上開證人於警詢、偵查所作之筆錄，為傳聞法則之
    例外而具有證據能力，本院自得引為判決參考之依據，先予
    敘明。
二、訊據被告甲○○，對上開犯罪事實坦承不諱，核與被害人乙
    ○○、楊智超及證人陳集瑋證述情節相符，並有呼氣酒精測
    試單及照片8 幀在卷可資佐證。本件事證明確，被告犯行可
    堪認定。
三、核被告所為係犯刑法第185條之3之罪。
四、原判決以被告犯行明確，予以論罪科刑，固非無見。惟按(一)
    、「刑罰之量定，固屬法院自由裁量之職權行使，惟刑事實
    審判之量刑，旨在實現刑罰權之分配的正義，故法院對科刑
    判決之被告量刑，應符合罪刑相當原則，使罰當其罪，以契
    合人民之法律感情。此所以刑法第57條明定科刑時應審酌一
    切情狀，尤應注意該條所列各款情形，以為科刑輕重之標準
    。又緩刑之宣告與否，固屬實體法上賦予法院得為自由裁量
    之事項，惟法院行使此項職權時，除應審查被告是否符合緩
    刑之法定要件外，仍應受比例原則與平等原則等一般法律原
    則之支配，以期達成客觀上之適當性、相當性與必要性之價
    值要求。若違反比例原則、平等原則時，自有濫用裁量權之
    違法。」最高法院著有95年度台上字第1779號判決、91年度
    台上字第5295號判決等可資參照。(二)、次按，參考德、日等
    國家所進行之酒精濃度與精神狀態之實驗結果認為，呼氣之
    酒精濃度達每公升0.55毫克時，就人之生理方面，已產生視
    覺反應遲鈍、影像不能集中，同時不能看清前方路況及車旁
    照後鏡等狀況，其駕駛能力已受影響，肇事率已提升至一般
    人之10倍。本件被告經警測試其呼氣酒精濃度高達每公升0.
    86毫克，已逾每公升0.55毫克之標準值甚多，有被告呼氣酒
    精測試單在卷可參，足證被告所為已對來往車輛行人造成相
    當之危險，而本件被告事實上亦因不勝酒力而失控撞及訴外
    人楊智超停放在路旁之車牌UL-1490 號自小客貨車，有被告
    自白及證人楊智超證述在卷可佐，依此犯罪情節觀之，本件
    原判決僅量處拘役30日，顯屬過輕。又予被告不附任何條件
    之緩刑優遇，實難收警惕之效。從而，檢察官上訴意旨指摘
    原判決量刑過輕及緩刑之諭知不當，請求撤銷原判決等語，
    依上所述，非無理由，自應由本院將原判決關於被告涉犯公
    共危險罪部分撤銷改判。爰審酌被告酒後酒精濃度超過標準
    值甚多，猶不顧其他用路人之安全，執意駕駛自小客車，對
    來往車輛行人造成相當之危險，且事實上亦因被告不勝酒力
    失控而撞及訴外人楊智超停放在路旁之車牌UL-1490 號自小
    客貨車、犯罪所生之損害，及犯罪後態度等一切情狀，量處
    有期徒刑二月，如易科罰金以新台幣一千元折算一日。再查
    被告先前未曾受有期徒刑以上刑之宣告，有臺灣高等法院被
    告前案紀錄表在卷可參，其等因一時失慮，致罹刑典，犯後
    於坦承犯行，尚具悔意，應信其經本次警、偵程序，當知所
    警惕而無再犯之虞，因認前開所宣告之刑，以暫不執行為適
    當，爰均依刑法第74條第1 項第1 款規定，併予宣告緩刑2
    年，用啟自新。又考量被告酒醉後又駕駛自小客車，顯係欠
    缺守法之正確觀念，為強化其法治概念，使其等於緩刑期內
    能深知警惕，並使緩刑宣告不致輕易遭到撤銷，乃依刑法第
    74條第2 項第5 款規定，命被告應依執行檢察官之命令，向
    指定之公益團體、地方自治團體或社區，提供40小時之義務
    勞務，併依刑法第93條第1 項第2 款規定，於緩刑期間付保
    護管束。
據上論結，應依刑事訴訟法第369 條第1 項前段、第364 條、第
299 條第1 項前段、刑法第185 條之3 、第41條第1 項前段、第
74 條 第1 項第1 款、第2 項第5 款、第93條第1 項第2 款，刑
法施行法第1 條之1 第1 項、第2 項，判決如主文。
本案經檢察官曾銘芳到庭執行職務。
中    華    民    國    98    年    9     月    1     日
                  刑事第六庭    審判長法  官  董武全
                                      法  官  沈揚仁
                                      法  官  曾文欣
以上正本證明與原本無異。
不得上訴。
                                      書記官  馬愛君
中    華    民    國    98    年    9     月    1     日
附錄：本判決論罪科刑法條
中華民國刑法第185條之3
服用毒品、麻醉藥品、酒類或其他相類之物，不能安全駕駛動力
交通工具而駕駛者，處1 年以下有期徒刑、拘役或科或併科15萬
元以下罰金。


司法院資訊處製作；財團法人民間司法改革基金會備份。
